【裁判字號】    99,交聲,1010
【裁判日期】    990831
【裁判案由】    違反道路交通管理處罰條例聲明異議
【裁判全文】
臺灣臺北地方法院交通事件裁定        99年度交聲字第1010號
原處分機關  臺北市交通事件裁決所
異  議  人
即受處分人  甲○
上列受處分人因違反道路交通管理處罰條例案件，對於臺北市交
通事件裁決所中華民國九十九年六月四日所為之處分（原處分案
號：北市裁罰字第裁二二－ＡＥＸ九一六○一三號），聲明異議
，本院裁定如下：
    主  文
異議駁回。
    理  由
一、按「行車管制號誌各燈號顯示之意義如左：‥‥五、圓形紅
    燈（一）車輛面對圓形紅燈表示禁止通行，不得超越停止線
    或進入路口。（二）車輛面對與圓形紅燈同亮之箭頭綠燈時
    ，得依箭頭綠燈之指示行進。（三）在未設行人專用號誌之
    處，行人面對圓形紅燈時，不管有無箭頭綠燈皆禁止通行。
    」，道路交通標誌標線號誌設置規則第二百零六條第五款定
    有明文。又按汽車駕駛人，行經有燈光號誌管制之交岔路口
    闖紅燈者，處新臺幣（下同）一千八百元以上五千四百元以
    下罰鍰，道路交通管理處罰條例第五十三條第一項定有明文
    。另汽車駕駛人駕駛汽車違反道路交通管理處罰條例第五十
    三條第一項規定者，除應依該條所規定之罰鍰處罰外，並應
    予以記違規點數三點，復為道路交通管理處罰條例第六十三
    條第一項第三款所明定。再道路交通管理處罰條例所稱之汽
    車，依該條例第三條第八款之規定，包含機器腳踏車在內。
    是行為人如係騎乘機車行經有燈光號誌管制之交岔路口闖紅
    燈行駛，嗣為警舉發，而在舉發通知單上所載之應到案日期
    前到案聽候裁決或提出申訴或陳述，經處罰機關調查後仍認
    定有上開違規行為者，依違反道路交通管理事件統一裁罰基
    準及處理細則（下稱處理細則）第二條第二項所定之違反道
    路交通管理事件統一裁罰基準表（下稱基準表）之規定，需
    對該行為人處以一千八百元之罰鍰，並記違規點數三點。
二、異議人即受處分人甲○騎乘其所有之車牌號碼ＢＤＴ－六○
    九號重型機車，於民國九十九年五月二十二日十八時二十四
    分許，沿臺北市○○路由東往西方向行駛，於行經設有燈光
    號誌管制之木柵路、光輝路交岔路口時，竟不遵守該號誌之
    指示而逕行由東向南闖紅燈左轉至光輝路後繼續行駛，適為
    在該處執勤之臺北市政府警察局文山第一分局復興派出所員
    警乙○○發現當場攔停並以受處分人有違反道路交通管理處
    罰條例第五十三條第一項「駕車行經有燈光號誌管制之交岔
    路口闖紅燈」規定之行為掣單舉發，經將該舉發通知單交受
    處分人簽收，受處分人於舉發通知單上所載之應到案日期（
    九十九年六月六日）前之九十九年五月二十四日向原舉發機
    關提出申訴後，經原舉發機關調查結果，仍認受處分人有前
    開違規行為，原處分機關遂於九十九年六月四日以北市裁罰
    字第裁二二－ＡＥＸ九一六○一三號裁決書就受處分人上開
    駕車行經有燈光號誌管制之交岔路口闖紅燈之違規行為，依
    道路交通管理處罰條例第五十三條第一項、處理細則第四十
    三條、第四十四條暨基準表之規定，裁處罰鍰一千八百元，
    並依同條例第六十三條第一項第三款（漏引第三款）之規定
    記違規點數三點。
三、聲明異議意旨詳如後附之書狀影本所載。
四、訊據受處分人對於前開時、地為警攔停掣單舉發之事實坦承
    不諱，然矢口否認有何違反道路交通管理處罰條例規定之行
    為，辯稱：當天伊是從木柵路要左轉光輝路，該處為三岔路
    口，伊看到木柵路的紅綠燈號誌要從綠燈轉黃燈，所以伊就
    左轉，只是搶黃燈，並沒有闖紅燈云云。
五、經查：受處分人如何於前述時間，在行經設有紅綠燈光號誌
    管制之交岔路口，明知為禁止通行之紅燈號誌，竟仍違規闖
    越紅燈左轉行駛之違規事實，業據證人即目睹受處分人違規
    行駛繼而開單告發受處分人之員警乙○○於本院九十九年七
    月一日調查時，以具結擔保渠供述之真實性，並在負擔偽證
    罪之心理處罰心理狀態下證稱：「當天我是服十七點到十九
    點的巡邏勤務，我騎乘巡邏機車從木柵路一段往西向東行駛
    ，至光輝路口時看到號誌燈轉換變成紅燈，我就停下來，看
    到對向車道的受處分人騎乘機車由東向西左轉光輝路，當時
    受處分人是在最外側車道，內側車道還有兩部機車，那兩部
    機車的駕駛人看到號誌燈變換後都已經停下來，這時我看到
    受處分人從最外側直接左轉，也就是由東往南的方向左轉，
    我看到受處分人紅燈左轉，我就騎乘機車右轉前往攔停受處
    分人，大約行駛了約一百公尺後，我才追上受處分人，攔停
    受處分人後就告知他違規事實，並且請他出示駕行照，當時
    受處分人未帶駕行照，在受處分人告訴我身分證字號後，我
    就以電腦查詢，確實身分查符後，我再度告知違規事實，並
    製單舉發。受處分人當時都沒有反應，在我開單完畢後，受
    處分人才說他是搶黃燈，我告知他在還沒有進入路口的號誌
    變換是黃燈的話，要直接停下來，不能轉，否則一進入路口
    ，就會是紅燈，受處分人說他不服要提出申訴，我說可以申
    訴，後來受處分人簽收罰單後，我就離去。」、「（問：當
    日木柵路上東往西及西往東之紅綠燈號誌變換為紅燈，是否
    有時間差？）兩邊是同時變成紅燈，該處的紅綠燈號誌只有
    紅、黃、綠三種時相。」、「（問：是否記得當日紅綠燈號
    誌變成紅燈後多久，受處分人為左轉之行為？）當時我已經
    因為該處號誌是紅燈停下，大約等了二秒後，受處分人左轉
    ……」、「（問：依你剛才所述，當時受處分人所行駛的方
    向尚有其他機車騎士行駛，是在其他機車騎士停等紅燈時，
    受處分人方為左轉行為，抑或受處分人先為左轉，其他騎士
    方停等紅燈？）那兩位騎士已經停下後，受處分人方從外側
    車道左轉。」、「當時另外兩位騎士都已經停下，依受處分
    人之車速，應無緊急煞車會導致車輛發生危險之情形，但是
    受處分人還是沒有停下，直接左轉。」等語明確（見本院九
    十九年七月一日訊問筆錄）。按證人乃為原處分機關所認定
    受處分人有前開違規行為之原證人，渠並到庭在本院面前以
    言詞供述本件訴訟上之待證事實（即受處分人有前開違規事
    實），本院由渠上開證詞已得有受處分人確有上開違規行為
    之心證，且於本件卷存證據資料內並無任何積極證據足以證
    明證人上開證詞係屬虛偽，亦無足以令人顯信證人之證述為
    不可採之品性證據或前科證據存在，本院自不得僅以證人係
    本件開單告發受處分人之員警而全盤抹煞渠在訴訟上所具有
    之原證人資格，且交通警察掣單舉發違反道路交通管理處罰
    條例所列之違規事實，本質上為行政處分，係公務員基於職
    務上之權力，依法就特定之具體事件所為之具公法上效果之
    單方面行政行為，基於公務員為公法上行為具有公信力之原
    則，該行政行為當可被推定為真正，渠據以依法處分之事實
    認定亦為正確無誤，反之，若謂公務員一切行政行為均需預
    留證據以證其實，則國家行政勢必窒礙難行，據此，刑事訴
    訟法就關於犯罪證據有關之規定中，與屬行政秩序罰之交通
    違規裁罰本旨不合之部分，自不在準用之列，況本院經查亦
    無任何證據足資證明證人有捏造事實違法取締之情事，則執
    勤員警本渠維護交通秩序、安全職責所為之舉發，自應受到
    合法、正確之推定。參諸受處分人於本院訊問時亦自承當天
    約是在距離該交通號誌大概四、五戶的距離處看到號誌轉成
    黃燈等情（見本院九十九年七月一日訊問筆錄），受處分人
    顯有足夠時間反應而減速於該處停止線前，受處分人不為此
    舉，反於見及號誌已轉成黃燈之狀況下，仍不予減速行駛，
    致其於通過停止線時該號誌已非黃燈而為紅燈，其自難執此
    為免責事由。是本件事證明確，受處分人確有上開違規行為
    堪以認定。
六、綜上所述，受處分人確有在上開時、地行經有燈光號誌管制
    之交岔路口闖紅燈行駛之違規行為，且於應到案日期前提出
    申訴，是原處分機關依前揭道路交通管理處罰條例第五十三
    條第一項、第六十三條第一項第三款、處理細則第四十三條
    、第四十四條暨基準表之規定，就受處分人前開行經有燈光
    號誌管制之交岔路口闖紅燈行駛之違規行為裁處罰鍰一千八
    百元，並予記違規點數三點，核無違誤，受處分人之異議為
    無理由，應予駁回。
據上論斷，應依道路交通案件處理辦法第十九條，裁定如主文
中    華    民    國    99    年    8     月    31    日
                  交通法庭  法  官  黃紹紘
以上正本證明與原本無異。
如不服本裁定，應於送達後5日內，向本院提出抗告狀。
                            書記官  陳靜君
中    華    民    國    99    年    9     月    8     日

司法院資訊處製作；財團法人民間司法改革基金會備份。
